【裁判字號】    99,審易緝,20
【裁判日期】    990827
【裁判案由】    侵占
【裁判全文】
臺灣桃園地方法院刑事判決            99年度審易緝字第20號
公  訴  人  臺灣桃園地方法院檢察署檢察官
被      告  乙○○
上列被告因侵占案件，經檢察官提起公訴（97年度偵緝字第479
號），被告於準備程序進行中，就被訴事實為有罪之陳述，經本
院告知簡式審判程序意旨，並聽取當事人之意見後，本院合議庭
裁定依簡式審判程序審理，判決如下：
    主  文
乙○○意圖為自己不法之所有，而侵占對於業務上所持有之物，
處有期徒刑捌月，減為有期徒刑肆月，如易科罰金，以新臺幣壹
仟元折算壹日。
    事  實
一、乙○○於民國96年1 月29日起至同年4 月11日止受僱於鴻銳
    保全股份有限公司（下稱鴻銳保全公司）擔任綜管部區域勤
    務主任一職，負責前往鴻銳保全公司所簽約之各個社區，向
    鴻銳保全公司派駐於該社區之警衛，收取該社區住戶繳納由
    警衛代收之管理費後，將該等管理費交回鴻銳保全公司之業
    務，為從事業務之人。詎竟意圖為自己不法之所有，基於業
    務侵占之犯意，接續於附表收取時間欄所示之時間，前往桃
    園縣中壢市○○○路358 巷33號「北帝國官邸社區」警衛室
    ，接續向鴻銳保全公司派駐於該社區之警衛，收取如附表住
    戶姓名欄所示之住戶所繳交之如附表金額欄所示之管理費現
    金後，接續易持有為所有之意思，予以侵占入己，挪為己用
    ，合計侵占現金新臺幣（下同）1 萬2400元。嗣經鴻銳保全
    公司發現異常而查證後發覺。
二、案經鴻銳保全公司向臺灣桃園地方法院檢察署檢察官告發後
    經該署檢察官偵查起訴。
    理  由
一、本案被告乙○○所犯為死刑、無期徒刑或最輕本刑為3 年以
    上有期徒刑以外之罪，其於本院準備程序中就前揭被訴事實
    為有罪之陳述，經本院告知簡式審判程序之旨，並聽取當事
    人意見後，本院合議庭依刑事訴訟法第273 條之1 第1 項規
    定，裁定由受命法官獨任進行簡式審判程序，合先敘明。
二、前開犯罪事實，業據被告分別於檢察官偵訊及本院審理中坦
    承不諱，並經證人即鴻銳保全公司之負責人鄧雲結、告訴代
    理人甲○○分別於檢察官訊問及本院審理中陳述無訛，且有
    鴻銳保全公司履歷表、人事命令、代償證明、管理費收據、
    鴻銳保全警衛值勤日報表、鴻銳保全公司員工自願離職報告
    書等在卷可稽，足徵被告自白與事實相符，事證明確，被告
    犯行堪以認定。
三、核被告所為係犯刑法第336 條第2 項之業務侵占罪。被告將
    上開其業務上所陸續代收持有之現金易持有為所有之意思予
    以挪用，乃基於單一業務侵占之犯意，予以挪用侵占入己，
    係其一業務侵占行為接續之數個動作，祇論以一業務侵占罪
    。被告在業務上係負責向鴻銳保全公司派駐社區之警衛收取
    上開管理費並繳回鴻銳保全公司，警衛向社區住戶代收管理
    費後即屬為鴻銳保全公司持有，被告係侵占鴻銳保全公司之
    物，而非侵占各該住戶之管理費。爰審酌被告侵占上開業務
    上所持有之款項之犯罪情節與所生危害程度，犯後坦承犯行
    ，堪認有悔意，惟尚未與鴻銳保全公司和解，賠償鴻銳保全
    公司損失等一切情狀，量處如主文所示之刑並諭知易科罰金
    之折算標準。末按中華民國九十六年罪犯減刑條例自中華民
    國九十六年七月十六日施行；本條例施行前，經通緝而未於
    中華民國九十六年十二月三十一日以前自動歸案接受偵查、
    審判或執行者，不得依本條例減刑，中華民國九十六年罪犯
    減刑條例（下稱減刑條例）第16條、第5 條分別定有明文。
    故罪犯如係於減刑條例施行後，始因逃匿而通緝者，即不適
    用前開減刑條例第5 條之規定（最高法院81年度台非字第67
    號判決意旨參照）。乙○○本件業務侵占犯行之犯罪時間，
    在96年4 月24日之前，所犯為刑法第336 條第2 項之罪，併
    其所科之刑，合於減刑條例第2 條第1 項第3 款規定之減刑
    條件，乙○○雖先於檢察官偵查中，因逃匿無蹤，經臺灣桃
    園地方法院檢察署於97年3 月26日發布通緝，為警於97年3
    月28日緝獲到案；後於檢察官提起公訴後，因逃匿無蹤，經
    本院於97年11月28日發布通緝，為警於99年4 月16日緝獲到
    案，其既均在減刑條例施行後始經發布通緝，揆諸前揭說明
    ，自無減刑條例第5 條所定不予減刑規定之適用，故被告乙
    ○○前開犯行，應依減刑條例第2 條第1 項第3 款之規定減
    其宣告刑二分之一，並諭知易科罰金之折算標準。
據上論斷，應依刑事訴訟法第273 條之1 第1 項、第299 條第1
項前段，刑法第336 條第2 項、第41條第1 項前段，刑法施行法
第1 條之1 第1 項、第2 項前段，中華民國九十六年罪犯減刑條
例第2 條第1 項第3 款、第7 條、第9 條，判決如主文。
本案經檢察官潘怡華到庭執行職務。
中    華    民    國    99    年    8     月    27    日
                        刑事庭    法  官  劉為丕
以上正本證明與原本無異。
如不服本判決，應於判決送達後10日內向本院提出上訴狀（應附
繕本），其未敘述上訴理由者，應於上訴期間屆滿後20日內補提
理由書狀於本院，上訴於臺灣高等法院。
                                  書記官  陳淑瓊
中    華    民    國    99    年    8     月    27    日
附錄本案論罪科刑法條：
中華民國刑法第336 條
（公務公益侵占罪、業務侵占罪）
對於公務上或因公益所持有之物，犯前條第一項之罪者，處一年
以上七年以下有期徒刑，得併科五千元以下罰金。
對於業務上所持有之物，犯前條第一項之罪者，處六月以上五年
以下有期徒刑，得併科三千元以下罰金。
前二項之未遂犯罰之。
附表：
┌──────┬────┬───────┬──────┬──────┐
│  收取時間  │住戶姓名│  管理費時間  │住戶繳納管理│金額（新臺幣│
│            │        │              │費時間      │）元        │
├──────┼────┼───────┼──────┼──────┤
│99年4 月9 日│周秋菊  │96年3 月至4 月│96年4月4日  │4,000       │
│某時        ├────┼───────┼──────┼──────┤
│            │呂芳坤  │96年1 月至2 月│94年4月6日  │2,800       │
│            ├────┼───────┼──────┼──────┤
│            │呂芳坤  │96年3 月至4 月│96年4月6日  │2,800       │
├──────┼────┼───────┼──────┼──────┤
│99年4 月10日│李家森  │96年3 月至4 月│96年4月10日 │2,800       │
│某時        │        │              │            │            │
├──────┴────┴───────┴──────┼──────┤
│             合         計                          │12,400      │
└──────────────────────────┴──────┘

司法院資訊處製作；財團法人民間司法改革基金會備份。
